【裁判字號】    89,上易,2152
【裁判日期】    891031
【裁判案由】    業務侵占
【裁判全文】
台灣高等法院台中分院刑事判決                  八十九年度上易字第二一五二號
    上  訴  人
    即  被  告  乙○○
    選任辯護人  林殷世
右上訴人因業務侵占案件，不服臺灣台中地方法院八十九年度易字第一五五二號中華
民國八十九年八月十六日第一審判決（起訴案號：臺灣台中地方法院檢察署八十九年
度偵字第五八九八號），提起上訴，本院判決如左：
    主    文
原判決撤銷。
乙○○連續意圖為自己不法之所有，而侵占對於業務上所持有之物，處有期徒刑拾月
。緩刑參年。
    事    實
一、乙○○自民國八十八年九月二十七日起受僱於衛鄉保全股份有限公司（以下簡稱
    衛鄉公司、址設臺中市○○區○○路三段二七二巷一八號地下一樓）擔任保全人
    員，並自八十八年十一月一日起，派駐於臺中市○○區○○街六十六巷七號瑞聯
    天地Ｇ區社區管理委員會擔任現場總幹事，負責執行該社區管理委員會交辦事項
    、門戶管制及代收住戶管理費（含負責彙整該社區其他管理員向住戶所收取之管
    理費）以轉交該社區管理委員會等業務，為從事業務之人，竟基於意圖為自己不
    法所有之概括犯意，自八十九年十一月間起至同年二月九日止，連續將其因業務
    上持有由其所收取及該社區管理員陸國杰、簡俊豪向住戶收取而陸續轉交之管理
    費侵占入己花用，先後侵占該社區管理費共計新臺幣（下同）十八萬一千零十八
    元。嗣因乙○○自八十九年二月十日起無故曠職，衛鄉公司始查悉上情。
二、案經衛鄉公司訴由臺灣臺中地方法院檢察署檢察官偵查起訴。
    理    由
一、訊據被告乙○○對於自八十八年十一月一日起，擔任告訴人公司派駐於臺中市○
    ○區○○街六十六巷七號瑞聯天地Ｇ區社區管理委員會擔任現場總幹事，負責執
    行代收住戶管理費以轉交該社區管理委員會等業務，就所收取之管理費未完全交
    付告訴人公司之事實坦承不諱，雖矢口否認有侵占犯行，辯稱：伊因不善理財，
    自八十八年十一月間起，將所收取之管理費等財物與個人財物混合，因孩子教育
    所需有不慎支用情事，但有事後回補，嗣於本案審理期日前與告訴人會算結果，
    應係積欠十七萬餘元云云。惟查：(一)被告於八十八年九月二十七日起受僱於告訴
    人公司擔任保全人員，並自八十八年十一月一日起，派駐於臺中市○○區○○街
    六十六巷七號瑞聯天地Ｇ區社區管理委員會擔任現場總幹事，負責執行該社區管
    理委員會交辦事項、門戶管制及代收住戶管理費（含負責彙整該社區其他管理員
    向住戶所收取之管理費）以轉交該社區管理委員會等業務，嗣於八十九年二月十
    日，擅自離職，未向告訴人請假，亦未就經手財物為任何交待與處理即去向不明
    ，經檢察官於八十九年四月二十四日提起公訴後，於八十九年七月二十七日始通
    緝到案，被告於原審到案後分別供稱：「 (問：擔任瑞聯天地Ｇ區總幹事期間是
    否侵占住戶所繳管理費？)有，自八十九年一月以後所收的錢沒有繳回，挪供已
    用」「 (問：為何如此？)我無法回答，但我知道錯了」「我確實有侵占，覺得
    很抱歉，我願盡力償還」「我是為了孩子註冊才挪用．．」等語之事實，業據被
    告坦承在卷，並據查閱本案刑事卷宗屬實。以被告擅離職守之事實及通緝到案後
    供述之內容觀之，被告嗣後所辯無侵占故意云云，顯難置信。(二)至侵占之金額部
    分，告訴人初稱十六萬九千餘元，繼則稱為二十萬四千四百六十元，嗣於本院調
    查時，提出「被告乙○○自民國八十八年十一月十一日起至八十九年二月九日止
    收、存管理費一覽表」「瑞聯天地Ｇ區管理費收入明細」「台中市第六信用合作
    社存摺往來明細表」及全數費用收繳單影本一百四十六份等資料，逐筆記錄收據
    號碼、收取款項時間、現金收入、票據收入、存入金額等事項，告訴人並陳稱經
    結算，確實侵占時間係自八十八年十一月間開始，金額為十八萬一千零十八元等
    語。被告於本院審理時，亦坦承自八十八年十一月間開始收取之管理費，即未全
    數繳交公司等語，參酌被告與告訴人和解之金額為十七萬元，是本件侵占之金額
    ，自以告訴人於本院調查時所陳為正確。本件事證明確，被告犯行堪以認定。
二、核被告乙○○所為，係犯刑法第三百三十六條第二項之業務侵占罪。被告先後多
    次犯行，時間緊接，觸犯構成犯罪要件相同之罪名，顯係基於概括犯意為之，為
    連續犯，應依刑法第五十六條規定論以一罪，並加重其刑。原審予以論罪科刑固
    非無見，惟原判決就侵占時間及金額均有誤認，被告上訴意旨否認犯罪固不足取
    ，惟原判決既有上開可議之處即屬無可維持，應予撤銷改判。爰審酌被告犯罪之
    動機、目的、手段、生活狀況、智識程度、犯罪所生之損害及犯罪後態度等一切
    情狀，量處如主文第二項所示之刑。復查被告前未曾受有期徒刑以上刑之宣告，
    有台灣台中地方法院檢察署刑案資料查註紀錄表附於偵查卷可稽，因一時失慮，
    致罹刑章，且犯後已與告訴人達成和解，告訴人並請求給予自新機會，經此教訓
    ，當知所警惕，應無再犯之虞，本院認對被告所宣告之刑，以暫不執行為適當，
    爰併宣告緩刑三年。
三、據上論結，應依刑事訴訟法第三百六十九條第一項前段、第三百六十四條、第二
    百九十九條第一項前段，刑法第三百三十六條第二項、第五十六條、第七十四條
    第一款，罰金罰鍰提高標準條例第一條前段，判決如主文。
本案經檢察官甲○○到庭執行職務。
中      華      民      國    八十九     年      十       月    三十一  日
                                  臺灣高等法院臺中分院刑事第四庭
                                        審判長法  官  洪  耀  宗
                                              法  官  吳  重  政
                                              法  官  劉  登  俊
右正本證明與原本無異。
不得上訴。
                                              書記官  吳  麗  慧
中      華      民      國    八十九     年      十一     月     一     日
                                                                        Ｉ


司法院資訊處製作；財團法人民間司法改革基金會備份。
